【裁判字號】    90,上更(一),324
【裁判日期】    900807
【裁判案由】    妨害自由
【裁判全文】
臺灣高等法院刑事判決                          九十年度上更(一)字第三二四號
    上  訴  人  臺灣士林地方法院檢察署檢察官
    被      告  乙○○
    選任辯護人  王志哲
右上訴人因被告妨害自由案件，不服臺灣士林地方法院八十六年度訴字第一一五九號
，中華民國八十七年三月十三日第一審判決（起訴案號：臺灣士林地方法院檢察署八
十六年度偵字第五一八九、一０三四五號），提起上訴，本院判決後，經最高法院發
回，本院判決如左：
    主  文
上訴駁回。
    理  由
一、公訴意旨略以：丙○○（業經原審以妨害自由罪判處拘役五十日、緩刑二年確定
    ）曾以甲○○（原名何培基）之名義，參加丁○○之妻蔡鄧玉蘭招組之民間互助
    （八十一年年九月五日起會），共計二會，甲○○另參加一會，嗣因標會問題與
    蔡鄧玉蘭發生爭執經申請調解不成，詎丙○○因不甘願受損失，為向丁○○、蔡
    鄧玉蘭追討互助會款，竟於民國八十六年四月十七日接近二十時三十分許，與疑
    係透過乙○○所邀來之另二名不詳姓名男子及乙○○本人，基於共同以暴力脅迫
    討債之犯意聯絡，同抵台北市○○路○段三二三巷二一弄二七號丁○○住家樓下
    後，即由該三名男子強行將丁○○押至無人所在之頂樓後，並即藉故動手予以毆
    打（傷害部分經丁○○撤回告訴，經原審判決不受理確定），之後該三名男子即
    在丙○○示意之下，又強行將丁○○帶到樓下，讓丁○○搭上其等來車，欲押往
    台北縣板橋市○○街○段二六八號三樓「阿基」即甲○○之住處，經丙○○以其
    持用之0000000000號行動電話聯繫甲○○之妻黃美禎，確定甲○○在
    家後即逕往，四人到達何家後，及共同逼迫丁○○簽立商業本票十三紙（每張面
    額新台幣一萬元）、切結書及借據等給予收執，且要求丁○○需在每月商業本票
    到期日，按時將錢匯入丙○○設於第一銀行之帳戶內，再撥以0000000號
    電話通知黃女，丁○○恫於當晚約九時五十分許，因不堪三名男子之脅迫稱：如
    再過十分鐘沒有簽發的話，就要將他押往其他處所，乃懼而全數依黃女上述要求
    ，簽發本票等交由渠等收執。嗣彼等離去後，方由甲○○送丁○○至台北縣立板
    橋醫院急救等情，因認被告乙○○共同涉有刑法第三百零二條第一項、第三百零
    五條等罪嫌。
二、按犯罪事實應依證據認定之，無證據不得推定其犯罪事實，刑事訴訟法第一百五
    十四條定有明文；又認定犯罪事實所憑之證據，雖不以直接證據為限，間接證據
    亦包括在內，然而無論直接或間接證據，其為訴訟上之證明，須於通常一般之人
    均不致有所懷疑，而得確信其為真實之程度者，始得據為有罪之認定，倘其證明
    尚未達到此一程度，而有合理之懷疑存在時，事實審法院在心證上無從為有罪之
    確信，自應為無罪之判決（參見最高法院七十六年度台上字第四九八六號判例意
    旨）。
三、訊據被告乙○○堅決否認有妨害自由等犯行，辯稱其並未與丙○○一同前往告訴
    人及甲○○之住處，該案與其完全無關，至於案發前丙○○使用0000000
    00號行動電話與其所有之000000000號行動電話聯絡，係因該二支行
    動電話原均為其所有，後將000000000號行動電話賣與丙○○使用，惟
    受限於當時中華電信公司需申請半年後始得過戶之規定無法立即過戶，丙○○因
    而找其洽談辦理過戶手續事宜，且當日其南下處理其子之事，該電話係由其太太
    接聽，並無前開犯行等語。按公訴人認被告乙○○涉有共同妨害自由之犯行，無
    非係以丙○○於案發當晚七時許曾二度以000000000號行動電話與被告
    所有之000000000號行動電話聯絡，及告訴人丁○○就被告口卡影本之
    指認為其所持之論據。惟查：（一）告訴人丁○○雖於偵查中兩度就被告之口卡
    影本指認被告涉案，然所用之語氣僅係「好像是開車的人，他手上拿支大哥大。
    」及很像，他當時理平頭，是當日開車的人。」等語（八十六年度偵字第五一八
    九號卷第一０八頁、第一二０頁），並非確認被告即為參與犯案之人，嗣原審法
    院於八十六年十二月三十日當庭令告訴人指認結果，告訴人則陳稱「我印象中當
    天在場三位男士體格比較壯，聽聲音也比較不太像，乙○○聲音較啞。」等語（
    原審卷第二十頁），其後在本院前審中亦稱「我那天眼鏡被打掉，看不清楚，現
    在看起來不太像，那天指認是看口卡片，不是看本人。」等語（上訴字卷第三十
    二頁），則告訴人前後之指認已不相符，且丙○○於原審中亦供稱被告當天並不
    在場（原審卷第二十二頁），則告訴人在偵查中之指認是否屬實已非無疑，自不
    足遽資為不利於被告之論據。（二）告訴人於另案即台灣士林地方法院檢察署八
    十七年度他字第二三二號簡清福涉嫌妨害自由乙案偵查中，雖供述係丙○○於案
    發後央人與其和解，叫其不要供出被告犯案，事實上是被告共同作案等語（見上
    訴字卷第十六頁至第十八頁反面所附之訊問筆錄影本），惟告訴人在本院審理時
    仍供稱案發時為傍晚，其有近視，眼鏡又遭打掉看不清楚，口音亦不清楚，而其
    在另案偵查中雖曾為上開供述，但事後被告之妻說他不在場，其也覺得口音不太
    像，所以不敢確定是否為被告等語（上更一字卷第二十七、二十八頁），且告訴
    人在該偵查案中所為之上開供述，僅為其片面之指述，該不利於被告部分之指述
    既查無其他任何補強證據足以證明確與事實相符，仍不足資為被告有前開犯行之
    犯罪證據；至於丙○○及甲○○事後與告訴人和解時，雖均分別簽發支票交付告
    訴人，其中丙○○所交付之支票乙紙並經案外人戊○○之背書，然亦無法證明與
    被告有何關連。（三）丙○○於案發當日晚間七時二十四分五十六秒及七時二十
    九分三十一秒，曾二度以000000000號行動電話與被告所有之0000
    00000號行動電話聯絡，固有電話通話紀錄可憑，惟查丙○○已迭次供稱係
    向被告購買行動電話，要找被告談電話過戶事宜等語（偵字第五一八九號卷第六
    十頁反面、第六十一頁，原審卷第二十二頁），核與被告辯解之情形相符，再查
    000000000號（現已升碼為0000000000號）行動電話係於八
    十六年一月十七日起由被告租用，超過半年後至八十六年七月二十四日過戶由丙○○換租，有中華電信股份有限公司臺北東區營運處服務中心九十年六月一日東
    服函字第四一七號函及所附之相關租用資料影本可稽（上更一字卷第五十二至五
    十四頁），另000000000號行動電話自八十五年九月十六日至八十六年
    十月三十日間係由被告所租用之事實，亦有中華電信股份有限公司臺灣北區電信
    分公司臺北南區營運處服務中心九十年六月五日南服四九０字第二二八號函可憑
    （上更一字卷第五十五頁），核與被告及丙○○所供述購買行動電話及過戶之情
    節均相吻合，足見被告之辯解應堪採信；且丙○○於案發前雖曾與被告租用之行
    動電話聯絡，然既無法證明該二通電話之通話內容，亦無法證明該二通電話確係
    由被告本人受話，自不能憑此臆測被告必定參與犯案。綜上所述，本案並無足以
    證明被告確有妨害自由、恐嚇等犯行之積極證據，全案有合理懷疑存在，自屬不
    能證明被告犯罪。
四、原審以不能證明被告犯罪而為諭知無罪之判決，經核於法洵無違誤，檢察官上訴
    意旨略以：告訴人於簡清福妨害自由案中之供述、丙○○於案發當天曾與被告之
    行動電話聯繫、及被告租用之000000000號行動電話於案發後畏罪情虛
    已出售等語，指摘原判決不當，然查告訴人於另案中之供述及丙○○案發當日與
    被告之行動電話聯絡等情均不足資為罪證，已詳如前述，至於被告於案發後是否
    出售行動電話，尤與本案被告有無犯罪之待證事實無關，檢察官之上訴自無理由
    ，應予駁回。
據上論斷，應依刑事訴訟法第三百六十八條，判決如主文。
本案經檢察官賴俊雄到庭執行職務。
中      華      民      國    九  十    年      八      月      七      日
                              臺灣高等法院刑事第二十三庭
                                  審判長法  官 黃  瑞  華
                                        法  官 雷  雯  華
                                        法  官 宋      祺
右正本證明與原本無異。
如不服本判決應於收受送達後十日內向本院提出上訴書狀，其未敘述上訴之理由者並
得於提起上訴後十日內向本院補提理由書（均須按他造當事人之人數附繕本）。
                                        書記官 蔡  慧  娟
中      華      民      國    九  十    年      八      月      九      日


司法院資訊處製作；財團法人民間司法改革基金會備份。
